【裁判字號】    95,急搜,1
【裁判日期】    950209
【裁判案由】    逕行搜索之事後陳報
【裁判全文】
臺灣高雄地方法院刑事裁定               95年度急搜字第1號
搜  索  人  高雄市政府警察局鼓山分局
受搜索人即  丙○○
犯罪嫌疑人
            戊○○
            丁○○
            乙○○
                    2
            甲○○
上列搜索人於中華民國95年1 月27日，因認有明顯事實足認有人
在內犯罪而情形急迫，逕行搜索受搜索人即犯罪嫌疑人丙○○等
人當時所在之高雄市鼓山區○○○路659 號5 樓及車號5325-X A
自用小客車處所，於實施後陳報本院，本院裁定如下：
    主  文
原搜索撤銷。
    理  由
一、陳報意旨略以：犯罪嫌疑人黃龍財與戊○○、甲○○、乙○○等人，於95年1 月27日上午10時許，持槍強押被害人林俊
    名加押毆打並強盜財物，復由戊○○駕駛5325-XA 自用小客
    車將被害人押往高雄市鼓山區○○○路659 號G 樓5 樓處所
    藏匿，並恐嚇被害人交付贖款，經被害人以行動電話籌款時
    ，發送簡訊向其兄求救，由其兄向台南縣警察局永康分局龍
    潭派出所報案，搜索人獲報後，至上開處所查獲丙○○，並
    據黃龍財指述其餘嫌疑人仍藏匿在上開處所，另依刑事訴訟
    法第131 條第1 項第1 、3 款進入該屋及上開汽車內逕行搜
    索，扣得海洛因毒品4 包（毛重共計170.8 公克）、安非他
    命1 包（毛重0.3 公克）、搖頭丸17顆、安非他命吸食器1
    組、殘有海洛因攬拌器1 台、殘有海洛因分裝湯匙1 支、電
    子磅秤1 台、販毒帳冊1 本、火藥1 包9.8 公克、火藥底火
    65顆、鋼筆手槍半成品3 支、槍枝消音器1 支、夾鏈袋1 大
    包、封口機1 台、偽造張勝豪身分證1 枚、戊○○身分證1
    枚、房屋租賃契約書、大型拔釘書機1 支等物，戊○○、甲○○、乙○○則趁隙逃逸，向鈞院陳報等語。
二、按刑事訴訟法第131 條第1 項所為之無令狀搜索，係在搜索
    「人」而非搜索「物」，此際應以緝捕嫌犯為目的，如要搜
    索物，應依刑事訴訟法第128 條第1 項之規定應用搜索票為
    之。是以搜索人依上開規定逕行搜索時，如查無犯罪嫌疑人
    或犯罪痕跡時，應立即退出，不得進行搜索；即搜索人在明
    顯可見，目光所及之處（Plain View）確查有犯罪嫌疑人或
    可得為證明犯罪嫌疑人之證據，搜索人所再能進行搜索之範
    圍，亦僅能以「保護性掃瞄搜索」（protectivesweep）為
    限。亦即司法警察（官）於逮捕被告或犯罪嫌疑人時，若僅
    係基於逮捕犯罪嫌疑人之目的，而對其住所或其他處所逕行
    搜索之情形，必須基於執法機關之安全與被逮捕人湮滅隨身
    證據之急迫考量，始得逕行搜索其他人或物品，又因其逮捕
    通緝被告逕行搜索之目的已達，除為確認被告或犯罪嫌疑人
    之身分以避免逮捕錯誤，而有調查其身分資料之必要外，不
    得任意擴大範圍，復對被告所在之住宅及其他處所再為搜索
    ，始符刑事訴訟法保障人民不受非法及不當搜索之意旨（最
    高法院91年度台上字第5653號判決意旨參照）。是以搜索人
    依刑事訴訟法第131 條第1 項所能逕行搜索之範圍，僅能以
    目光搜索有無危害搜索人安全之人或物，則搜索人於逕行搜
    索後，所再進行搜索之範圍超越「保護性掃瞄搜索」之目的
    ，其所再進行之搜索即非適法。
三、經查，本件搜索人經被害人家屬向台南縣警察局永康分局龍
    潭派出所報案後，至高雄市鼓山區○○○路659 號處時，因
    遭犯罪嫌疑人乙○○發現，上樓通知戊○○、甲○○、丙○○等人逃跑，被害人林俊名始趁隙脫逃至大樓電梯口處向搜
    索人求救，並指示搜索人至1 樓警衛室逮捕丙○○等情，業
    據被搜索人丙○○及被害人林俊名分於警詢時陳明在卷（見
    95年1 月27日警詢筆錄）。則搜索人於搜索上開處所前，既
    已發現被害人脫逃，自已得知犯罪嫌疑人亦已離開上開處所
    ，而丙○○遭逮捕時，亦陳明其餘犯罪嫌疑人已先行脫逃，
    亦無「據丙○○指陳其餘犯罪嫌疑人尚藏匿於上開處所」之
    情節，則搜索人逕行搜索上開處所，顯非基於逮捕犯罪嫌疑
    人之目的，亦無明顯有事實足認有人在內犯罪之情形，甚至
    搜索人逕行搜索之車號5325-XA 自用小客車內，更不得認係
    為搜捕犯罪嫌疑人之目的所為，至為灼然，即與刑事訴訟法
    第131 條第1 項第1 款、第3 款所定要件不符。再者，縱認
    搜索人仍有相當理由懷疑其餘犯罪嫌疑人尚在屋內，惟本件
    搜索人既於逕行搜索後，發現犯罪嫌疑人均已逃逸，更應立
    即退出，不得再行搜索，僅得於目光所及之處搜索有無危害
    搜索人安全之人或物，已如上述，惟搜索人搜索扣押之上開
    海洛因、安非他命、搖頭丸、安非他命吸食器、殘有海洛因
    攬拌器、殘有海洛因分裝湯匙、電子磅秤、販毒帳冊、夾鏈
    袋、封口機、偽造張勝豪身分證、戊○○身分證、房屋租賃
    契約書、大型拔釘書機、手表、金塊、戒指、珍珠、玉墜、
    別針等物等物，均難認係危害搜索人安全之物品，應已逾越
    逕行搜索之必要範圍。至於火藥、火藥底火、鋼筆手槍半成
    品、槍枝消音器等物，或有可能係危害搜索人安全之物，惟
    搜索扣押筆錄上俱未載明其搜索位置，本院無從判斷是否均
    在目光所及處搜索，依上開說明，均與法有違，應予撤銷。
四、依刑事訴訟法第220 條規定、第131 條第3 項，裁定如主文
    。
中    華    民    國    95    年    2     月    9     日
                  刑事第十四庭  法  官  蔡廣昇
以上正本證明與原本無異。
如不服本裁定，應於裁定送達後5日內，向本院提出抗告狀。
中    華    民    國    95    年    2     月    9    日
                                書記官  趙美玲


司法院資訊處製作；財團法人民間司法改革基金會備份。
